【裁判字號】    99,訴,1162
【裁判日期】    990531
【裁判案由】    毒品危害防制條例
【裁判全文】
臺灣板橋地方法院刑事判決              99年度訴字第1162號
公  訴  人  臺灣板橋地方法院檢察署檢察官
被      告  甲○○
上列被告因違反毒品危害防制條例案件，經檢察官提起公訴（99
年度毒偵字第1526號），被告於準備程序認罪，本院以簡式審判
程序判決如下：
    主  文
甲○○施用第二級毒品，累犯，處有期徒刑伍月，扣案之毒品甲
基安非他命驗餘淨重柒點零伍零捌公克沒收銷燬，盛裝上開毒品
甲基安非他命之包裝袋捌只沒收；又施用第一級毒品，累犯，處
有期徒刑玖月，扣案之毒品海洛因驗餘淨重貳點玖陸公克沒收銷
燬，盛裝上開毒品海洛因之包裝袋柒只沒收。應執行有期徒刑壹
年，扣案之毒品甲基安非他命驗餘淨重柒點零伍零捌公克、毒品
海洛因驗餘淨重貳點玖陸公克均沒收銷燬，盛裝上開毒品甲基安
非他命之包裝袋捌只、盛裝上開毒品海洛因之包裝袋柒只均沒收
。
    事實及理由
一、按除被告所犯為死刑、無期徒刑、最輕本刑為三年以上有期
    徒刑之罪或高等法院管轄第一審案件者外，於第一次審判期
    日前之準備程序進行中，被告先就被訴事實為有罪之陳述時
    ，審判長得告知被告簡式審判程序之旨，並聽取當事人、代
    理人、辯護人及輔佐人之意見後，裁定進行簡式審判程序，
    刑事訴訟法第273 條之1 第1 項定有明文。經核本件被告甲
    ○○所犯係死刑、無期徒刑、最輕本刑為三年以上有期徒刑
    以外之罪，其於準備程序中就被訴事實為有罪之陳述，經法
    官告知簡式審判程序之旨，並聽取公訴人、被告之意見後，
    本院爰依首揭規定，合議裁定由受命法官獨任進行簡式審判
    程序，合先敘明。
二、本件犯罪事實：
    甲○○前曾於民國92年間因施用毒品案件，經檢察官聲請法
    院裁定送觀察、勒戒及強制戒治後，於92年10月3 日停止戒
    治付保護管束，至93年4 月8 日期滿執行完畢，並經臺灣板
    橋地方法院檢察署檢察官以93年度戒毒偵字第155 號不起訴
    處分確定；其後復因於98年3 月15日、同年月16日再犯施用
    毒品案件，經本院以98年度訴字1680號判決，判處有期徒刑
    七月、三月，應執行有期徒刑九月確定；又因於98年6 月22
    日再犯施用毒品案件，經本院以98年度訴字第3020號判決，
    判處有期徒刑七月、三月，應執行有期徒刑九月確定；復因
    於98年7 月12日再犯施用毒品案件，經本院以98年度訴字第
    3269號判決，判處有期徒刑七月、三月，應執行有期徒刑九
    月確定（其上開三次施用毒品案件各處之執行刑九月，原合
    併執行，其後復經更定應執行刑為二年，現在監執行中）。
    又其前曾於82年間因槍砲彈藥刀械管制條例、麻醉藥品管理
    條例等案件，先後經本院以81年度訴字第1930號、臺灣高等
    法院以82年度上訴字第3116號等判決，各判處有期徒刑一年
    六月、六月、五年六月確定，其後復經更定應執行刑為七年
    ，執行後於84年9 月21日假釋出監（原應至88年11月18日縮
    刑期滿執行完畢）；其後又於86間因麻醉藥品管理條例案件
    ，經本院以86年度易字第4379號判決，判處有期徒刑六月確
    定（其後於86年8 月19日易科罰金執行完畢），並撤銷上開
    假釋，應執行殘刑四年一月二十八日；又其於88年間因槍砲
    彈藥刀械管制條例案件，經臺灣高等法院以87年度上訴字第
    5253號判決，判處有期徒刑二年，併科罰金新臺幣十萬元確
    定，經與上開殘刑四年一月二十八日合併執行後，復於90年
    10月4 日假釋出監（原應至93年7 月26日縮刑期滿執行完畢
    ）；其後復因於93年間犯槍砲彈藥刀械管制條例案件，經本
    院以91年度訴字第2157號判決，判處有期徒刑二年二月，併
    科罰金新臺幣二十萬元確定，並撤銷上開假釋，應執行殘刑
    二年八月九日，上開二徒刑合併執行後，於97年9 月6 日縮
    刑期滿執行完畢（此於本件構成累犯）。詎其猶不知悔改，
    復基於施用毒品之各別犯意，分別於(一)99年2 月4 日上午9
    時許，在其臺北縣五股鄉○○路15號3 樓（起訴書誤載為「
    5 號3 樓）住處，施用第二級毒品甲基安非他命1 次；(二)99
    年2 月5 日晚上某時，在其上址住處，施用第一級毒品海洛
    因1 次。嗣其於同年月6 日上午11時許，在臺北縣五股鄉○
    ○路16巷57號5 樓，因另案通緝為警緝獲，查扣得其所有供
    犯施用毒品使用之毒品海洛因7 包（驗後淨重合計2.97公克
    ，鑑驗時取用0.01公克，驗餘淨重2.96公克）、毒品甲基安
    非他命8 包（驗後淨重合計7.051 公克，鑑驗時取用0.0002
    公克，驗餘淨重7.0508公克）等物，並經警採尿送驗後，分
    別驗有鴉片類嗎啡及甲基安非他命等藥物陽性反應，因而查
    悉上情。案經臺北縣政府警察局海山分局報請臺灣板橋地方
    法院檢察署檢察官偵查起訴。
三、本件證據：
    (一)被告於審理時之自白。
    (二)卷附之臺北縣政府警察局海山分局搜索、扣押筆錄、查獲
      現場及扣案物品等照片、臺灣檢驗科技股份有限公司出具
      之驗尿報告、交通部民用航空局航空醫務中心毒品鑑定書
      、法務部調查局濫用藥物實驗室鑑定書、臺灣高等法院被
      告前案紀錄表等可稽。
    (三)扣案之毒品海洛因7 包（驗後淨重合計2.97公克，鑑驗時
      取用0.01公克，驗餘淨重2.96公克）、毒品甲基安非他命
      8 包（驗後淨重合計7.051 公克，鑑驗時取用0.0002 公
      克，驗餘淨重7.0508公克）等物可證。
四、按施用第一、二級毒品為犯罪行為，毒品危害防制條例第10
    條定有處罰明文。故施用第一、二級毒品者，依前揭規定本
    應科以刑罰。惟基於刑事政策，對合於一定條件之施用者，
    則依同條例第20條、第23條之規定，施以觀察、勒戒及強制
    戒治之保安處分。又毒品危害防制條例於92年7 月9 日修正
    公布，自93年1 月9 日施行，其中第20條、第23條將施用毒
    品之刑事處遇程序，區分為「初犯」及「五年內再犯」、「
    五年後再犯」。依其立法理由之說明：「初犯」，經觀察、
    勒戒或強制戒治後，應為不起訴處分或不付審理之裁定；經
    觀察、勒戒或強制戒治執行完畢釋放後，「五年內再犯」者
    ，因其再犯率甚高，原實施之觀察、勒戒及強制戒治既已無
    法收其實效，爰依法追訴或裁定交付審理。至於經觀察、勒
    戒或強制戒治執行完畢釋放後，「五年後再犯」者，前所實
    施之觀察、勒戒或強制戒治已足以遮斷其施用毒品之毒癮，
    為期自新及協助其斷除毒癮，仍適用「初犯」規定，先經觀
    察、勒戒或強制戒治之程序。從而依修正後之規定，僅限於
    「初犯」及「五年後再犯」二種情形，始應先經觀察、勒戒
    或強制戒治程序。倘被告於五年內已再犯，經依法追訴處罰
    ，縱其第三次（或第三次以上）再度施用毒品之時間，在初
    犯經觀察、勒戒或強制戒治執行完畢釋放五年以後，已不合
    於「五年後再犯」之規定，且因已於「五年內再犯」，顯見
    其再犯率甚高，原實施觀察、勒戒或強制戒治，已無法收其
    實效，即應依該條例第十條處罰。至於第三次（或第三次以
    上）施用毒品之時間，是否宜有期間限制？以多久為適宜？
    則分屬刑事政策、專門醫學之範圍，非審判機關所能決定，
    有待循立法途徑解決（參見最高法院97年度第5 次刑事庭會
    議決議意旨）。是核本件被告上開所為，分別係犯毒品危害
    防制條例第10條第1 項之施用第一級毒品、同條第2 項之施
    用第二級毒品等罪。其各次施用毒品前之持有毒品行為，應
    為其後施用行為所吸收，均不另論罪。又其施用毒品海洛、
    甲基安非他命之行為，係施用不同毒品之各別行為，應予分
    論併罰。又被告前曾於82年間因槍砲彈藥刀械管制條例、麻
    醉藥品管理條例等案件，先後經本院以81年度訴字第1930號
    、臺灣高等法院以82年度上訴字第3116號等判決，各判處有
    期徒刑一年六月、六月、五年六月確定，其後復經更定應執
    行刑為七年，執行後於84年9 月21日假釋出監（原應至88年
    11月18日縮刑期滿執行完畢）；其後又於86間因麻醉藥品管
    理條例案件，經本院以86年度易字第4379號判決，判處有期
    徒刑六月確定（其後於86年8 月19日易科罰金執行完畢），
    並撤銷上開假釋，應執行殘刑四年一月二十八日；又其於88
    年間因槍砲彈藥刀械管制條例案件，經臺灣高等法院以87年
    度上訴字第5253號判決，判處有期徒刑二年，併科罰金新臺
    幣十萬元確定，經與上開殘刑四年一月二十八日合併執行後
    ，復於90年10月4 日假釋出監（原應至93年7 月26日縮刑期
    滿執行完畢）；其後復因於93年間犯槍砲彈藥刀械管制條例
    案件，經本院以91年度訴字第2157號判決，判處有期徒刑二
    年二月，併科罰金新臺幣二十萬元確定，並撤銷上開假釋，
    應執行殘刑二年八月九日，上開二徒刑合併執行後，於97年
    9 月6 日縮刑期滿執行完畢，有臺灣高等法院被告前案紀錄
    表在卷可稽，被告前受有期徒刑執行完畢後，於五年以內故
    意再犯本件有期徒刑以上之各罪，均為累犯，應依刑法第47
    條第1 項規定，各加重其刑。爰審酌被告之素行、各罪再犯
    施用毒品情節、所生危害及犯罪後坦承之態度等一切情狀，
    各量處如主文所示之刑，並定其應執行之刑。扣案之毒品海
    洛因驗餘淨重2.96公克、甲基安非他命驗餘淨重7.0508公克
    ，均係查獲之毒品，依法不問屬於犯人與否，均應按其所犯
    併予宣告沒收銷燬；又盛裝上開毒品海洛因之包裝袋7 只、
    盛裝毒品甲基安非他命之包裝袋8 只等物，則係被告所有供
    施用毒品犯罪所用之物，另依刑法第38條第1 項第2 款規定
    ，按其所犯併予宣告沒收。
五、依刑事訴訟法第273 條之1 第1 項、299 條第1 項前段、第
    310 條之2 、第454 條，毒品危害防制條例第10條第1 項、
    第2 項、第18條第1 項前段、第23條第2 項，刑法第11條前
    段、第47條第1 項、第51條第5 款、第38條第1 項第2 款，
    判決如主文。
六、如不服本判決應於收受送達後十日內向本院提出上訴書狀，
    並應敘述具體理由；其未敘述上訴理由者，應於上訴期間屆
    滿後二十日內向本院補提理由書（均須按他造當事人之人數
    附繕本）「切勿逕送上級法院」。
本案經檢察官李超偉到庭執行職務
中    華    民    國    99    年    5     月    31    日
                      刑事第二庭  法  官  彭  全  曄
以上正本證明與原本無異。
                                  書記官  謝  雪  紅
中    華    民    國    99    年    5     月    31    日
附錄本案論罪科刑法條全文：
毒品危害防制條例第10條
施用第一級毒品者，處 6 月以上 5 年以下有期徒刑。
施用第二級毒品者，處 3 年以下有期徒刑。

司法院資訊處製作；財團法人民間司法改革基金會備份。
